【裁判字號】    94,訴,266
【裁判日期】    950524
【裁判案由】    損害賠償
【裁判全文】
臺灣雲林地方法院民事判決               94年度訴字第266號
原      告  丙○○
被      告  甲○○
上列當事人間請求損害賠償事件，經本院刑事庭裁定移送前來（
93年度六交簡附民字第10號），本院於民國95年5 月3 日言詞辯
論終結，判決如下：
    主      文
被告應給付原告新台幣貳拾陸萬柒仟柒佰零陸元，及自民國九十
三年十二月三十一日起至清償日止按週年利率百分之五計算之利
息。
原告其餘之訴駁回。
訴訟費用（減縮部分除外）由被告負擔百分之八十五，餘由原告
負擔。
本判決第一項，得假執行。
原告其餘假執行之聲請駁回。
    事實及理由
一、程序方面：
    按訴狀送達後，原告不得將原訴變更或追加他訴，但擴張或
    減縮應受判決事項之聲明者，不在此限，民事訴訟法第255
    條第1 項第3 款定有明文。本件原告於民國93年12月9 日提
    起刑事附帶民事訴訟時，原請求被告應給付「新台幣（下同
    ）1,311,759 元」，及自該起訴狀繕本送達翌日起至清償日
    止按週年利率百分之五計算之利息。該起訴狀繕本並於93年
    12月30日送達被告。嗣該刑事附帶民事訴訟事件，經本院刑
    事庭裁定移送民事庭後，原告復於95年3 月14日準備期日，
    以言詞將上開請求減縮聲明為被告應給付原告313,729 元及
    其法定遲延利息（見本院卷(一)第143 頁反面），此項訴之聲
    明之變更，核屬減縮應受判決事項之聲明，於法並無不可。
二、原告主張：被告於93年7 月15日上午11時5 分許，駕駛車號
    5M－4082號自用小客車，在雲林縣斗六市○○街21號前西向
    車道，擬迴轉東向車道時，竟疏未注意在劃有禁止超車線之
    路段，不得迴車，且汽車迴車前，應暫停並顯示左轉燈光或
    手勢，看清無來往車輛，始得迴轉等情，即貿然自路旁起步
    ，適原告騎乘車號MHE －943 號機車，自後行經該處，因閃
    避不及，與被告上開自小客車擦撞，致原告人車倒地，受有
    尾椎骨折、第一腰椎壓迫性骨折等傷害。原告因被告之上開
    侵權行為受有下列損害：(一)醫療費用部分：192,229 元。
    (二)增加生活上之需要部分：於車禍翌日自國軍斗六醫院轉診
    至台中縣童綜合醫院，支出救護車車資5,000 元；另於童綜
    合醫院經手術後，於93年7 月24日出院返家，及於同年8 月
    2 日、8 月19日回童綜合醫院複診，共搭乘計程車3 次，每
    次車資2,500 元，共計7,500 元。又原告於腰椎手術後，須
    穿戴三點式背架，支出9,000 元。(三)慰撫金部分：10萬元。
    總計原告所受損害為313,729 元（即192,229 ＋5,000 ＋
    7,50 0＋9,000 ＋100,000） 。爰依侵權行為之法律關係，
    提起本件訴訟等語。
    並聲明：(一)被告應給付原告313,729 元，及自起訴狀繕本送
    達翌日起至清償日止按週年利率百分之五計算之利息。(二)訴
    訟費用由被告負擔。(三)原告願供擔保，請准予宣告假執行。
三、被告則以：本件事故發生當時，被告因剛啟動車輛尚未迴轉
    ，雖未打方向燈，但既係原告騎乘機車自行擦撞被告車輛之
    左邊前保險桿位置，被告應無過失。且原告於機車倒地後，
    係跌坐地上，並未有外傷，是原告所稱之傷勢，應非本件車
    禍所造成。再者，被告亦否認原告有如其所主張之上開損害
    。故此，被告無須負損害賠償責任等語，資為抗辯。
    並聲明：(一)原告之訴駁回。(二)訴訟費用由原告負擔。
四、兩造不爭執之事實：
  (一)對本件車禍發生之時、地，及事故路段劃有分向限制線等事
    實。
  (二)本件車禍發生之際，被告並未顯示左轉燈光或手勢。
  (三)兩車擦撞之部位，為被告上開車輛之左邊前保險桿，及原告
    機車車身之右邊中間之引擎蓋。
  (四)原告因本件車禍事故受傷，已領取汽車強制責任保險之保險
    金46,023元。
五、得心證之理由：
    本件兩造爭執之處，在於被告對於本件車禍事故之發生，是
    否具有過失？原告所受傷勢是否為本件車禍造成？以及原告
    請求之賠償金額是否適當？等項，茲分段敘述如下：
  (一)被告對於本件車禍事故之發生，具有過失，且原告所受傷勢
    ，亦係本件車禍所造成：
    原告主張之事實，業據原告提出診斷證明書2 件，及援用刑
    事偵審卷證資料為證，被告則以上開情詞置辯。經查：
  1.按行車起步前應注意前後左右有無障礙或車輛行人，並應讓
    行進中之車輛行人優先通行；汽車迴車前，應暫停並顯示左
    轉燈光或手勢，看清無來往車輛，並注意行人通過，始得迴
    轉。道路交通安全規則第89條第1 項第6 款、第106 條第6
    款分別定有明文。查，被告為汽車駕駛人，駕駛上開自用小
    客車，本應注意上開規定，且被告肇事當時天候為晴、日間
    有自然光線、路面乾燥無缺陷、無障礙物、視距良好，並無
    不能注意情形，此有道路事故現場圖、道路交通事故調查報
    告表(一)、(二)表及現場照片在卷可參（見調閱卷宗之雲林縣警
    察局斗六分局偵查卷第5 頁至第12頁），被告能注意而不注
    意，於劃有分向限制線路段，自路旁起步，準備迴車，卻疏
    未注意讓行進中之原告優先通行，且迴車前，亦未顯示左轉
    燈光或手勢，以警示後方之原告來車，致兩車擦撞，造成原
    告受有上開傷害，足認被告對本件車禍之發生確有過失。此
    亦有臺灣省嘉雲區車輛行車事故鑑定委員會及臺灣省車輛行
    車覆議鑑定委員會等認「甲○○駕駛自用小客車，於劃有分
    向限制線路段，自路旁起步、左轉迴車不當，為肇事原因；
    丙○○駕駛普通重機車，無肇事因素」之鑑定意見在卷可憑
    （見本院卷(一)第112 頁、第139 頁）。另，被告因本件車禍
    之過失傷害行為，經本院斗六簡易庭93年度六交簡字第222
    號、本院94年度交簡上字第15號刑事判決，判處有期徒刑3
    月確定在案，亦經本院依職權調閱該案卷宗查明屬實。至於
    被告固辯稱伊僅發動而未起步一節，惟從兩車之擦撞部位，
    被告係所有上開車輛之左邊前保險桿，而原告則為其所有機
    車車身右邊中間之引擎蓋（見上開警偵卷第12頁、本院卷(二)
    第12頁），按此情形，被告應已自路旁起步，且係於原告自
    後行經該處之際，被告之車頭正些微緩慢前進左偏準備迴轉
    ，才會產生原告之車頭已超越被告之車頭，並在原告機車車
    身中間位置發生擦撞之情狀。是被告辯稱伊未有過失一節，
    無足採信。從而，原告主張被告就本件車禍事故之發生具有
    過失一情，自堪信為真實。
  2.原告因本件車禍受有尾椎骨折及第一腰椎壓迫性骨折等傷害
    ，有原告提出之診斷證明書2 紙在卷可稽（見本院附民卷第
    15、16頁）。被告固否認該傷勢係本件車禍造成，並聲請傳
    訊車禍當日為原告診療之乙○○○到院調查。惟經受命法官
    調取原告本件車禍發生當日於國軍斗六醫院（按：嗣後改制
    為國立成功大學醫學院附設醫院斗六分院）拍攝之X 光片，
    及原告於該醫院與嗣後轉院至童綜合醫院診療之病歷資料，
    囑託行政院國軍退除役官兵輔導委員會臺中榮民總醫院（下
    稱：臺中榮民總醫院）鑑定，經鑑定結果，該院認為：「病
    歷及X 光片等資料所顯示賴員之傷勢係新傷」，有該院94年
    9 月12日中榮醫企字第0940007732號函在卷可佐（見本院卷
    (一)第82頁）。據此，足認原告所受上開傷勢，確係本件車禍
    所造成。是被告辯稱原告所受傷勢非本次車禍所致，洵屬無
    稽，且伊聲請調查上開證據部分，因事證已臻明確，核無調
    查之必要，應予駁回。故此，原告主張因本件車禍受有上開
    傷害，應屬真實。
  (二)關於原告請求之賠償數額部分：
  1.按因故意或過失，不法侵害他人之權利者，負損害賠償責任
    ；不法侵害他人之身體或健康者，對於被害人因此增加生活
    上之需要時，應負損害賠償責任；不法侵害他人之身體、健
    康、名譽、自由、信用、隱私、貞操，或不法侵害其他人格
    法益而情節重大者，被害人雖非財產上之損害，亦得請求賠
    償相當之金額。民法第184 條第1 項前段、第193 條第1 項
    及同法第195 條第1 項前段分別定有明文。被告因上開過失
    駕車行為造成原告身體受傷，其間具有相當因果關係，則依
    上開規定，被告自應對原告因而所受之損害負賠償責任。
  2.玆就原告請求之損害數額，分述如下：
  (1)醫療費用部分：
    原告主張因本件車禍已支出之醫療費用為192,229 元一節，
    業據原告提出醫療費用收據10紙為證（見本院附民卷第6 頁
    至第11頁），被告雖予否認，然該等支出，既係原告因本件
    車禍為治療傷害所支出，且原告亦確實至國軍斗六醫院及童
    綜合醫院求治，並有該等醫院之原告病歷在卷可稽（見本院
    卷(一)第27頁至第46頁、第53頁至第71頁），故自堪信原告就
    此部分之主張為實在。被告空言否認，實無足取。
  (2)增加生活上之支出部分：
    原告主張因本件車禍受傷轉診搭乘救護車1 次，連同手術出
    院及嗣後之回醫院複診搭乘計程車3 次，花費救護車車資5,
    000 元、計程車車資7,500 元，另因治療必要支出三點式背
    架費用9,000 元等情，有原告提出之收據3 紙為證（見本院
    附民卷第13頁）。原告因本件車禍所受之傷勢為尾椎骨折、
    第一腰椎壓迫性骨折等傷害，則其轉院之搭乘救護車，及出
    院、回診之需搭乘車輛，應屬必要。又，原告於治療期間有
    穿戴三點式背架之必要，亦有臺中榮民總醫院上開鑑定意見
    附卷可參（見本院卷(一)第82頁）。故就此等部分，堪認原告
    之主張為實在。是被告空言否認原告有該等支出，並無足採
    。
  (3)精神慰撫金部分：
    原告因本件車禍事故受有上開傷害，住院10日，接受脊椎鋼
    釘內固定融合術、骨移植術及尾骨閉鎖性復位等手術，且於
    出院後，仍需門診追蹤治療，並預定於出院1 年後行拔除脊
    椎鋼釘內固定手術，有原告提出之上開診斷證明書可參。查
    ，原告為高中畢業，名下有房、地各1 筆及存款、股票投資
    ；被告為小學肄業，名下有自用小客車1 部等情，有兩造綜
    合所得稅各類所得資料清單、財產歸屬資料清單（見本院卷
    (一)第85頁至第91頁），及兩造於警詢調查筆錄所載之教育程
    度可佐（見上開警偵卷第1 、3 頁）。本院審酌兩造之身分
    、地位、經濟能力、原告所受傷害及日後仍需持續治療，以
    及精神上所受痛苦等一切情狀，認原告之非財產上損害以10
    萬元為適當，原告主張所受損害亦為此數額，應屬實在。
  (三)基上所述，原告因本件車禍所受之損害為313,729 元（即醫
    療費192,229 元＋救護車車資5,000 元＋計程車車資7,500
    元＋三點式背架費用9,000元 ＋慰撫金100,000元） 。
  (四)另按保險人依強制汽車責任保險法規定給付之保險金，視為
    加害人或被保險人損害賠償金額之一部分；加害人或被保險
    人受賠償請求時，得扣除之。強制汽車責任保險法第30條定
    有明文。原告因本件車禍已領取強制汽車責任保險之保險金
    46,023元，有卷附美商美國環球產物保險有限公司臺灣分公
    司之保險理賠證明單可稽（見本院卷(一)第99頁），並為兩造
    所不爭執。從而，原告得請求被告賠償之金額，應扣除上開
    保險金，故原告實際上所得請求之金額為267,706 元（即
    313,729 －46,023）。
  (五)末按以身體被傷害而請求金錢賠償者，固不得依民法第213
    條第2 項規定請求就該金錢加給利息，惟侵權行為人支付該
    金錢遲延時，被害人非不得依民法第233 條第1 項規定請求
    法定利息。最高法院70年台上字第689 號判例足資參照。本
    件被告經原告起訴請求，仍未賠償原告所受損害，則被告自
    原告本件起訴狀繕本送達時起，應負遲延責任（民法第229
    條第2 項參照）。從而，原告請求自起訴狀繕本送達翌日起
    至清償日止，應給付法定遲延利息，於法有據。
六、綜上所述，原告本於侵權行為法律關係，請求被告給付267,
    706 元，及自起訴狀繕本送達翌日即93年12月31日起至清償
    日止，按週年利率百分之五計算之法定遲延利息部分（民法
    第233 條第1 項前段參照），為有理由，應予准許。原告逾
    此金額之請求，則無理由，應予駁回。又，本判決原告勝訴
    部分，原告雖陳明願供擔保，聲請宣告假執行，惟依民事訴
    訟法第389 條第1 項第5 款規定，所命給付之金額未逾50萬
    元之判決，法院應依職權宣告假執行，是原告之聲請宣告假
    執行，僅係促請本院為此宣告，故仍應由本院就原告上開勝
    訴部分依職權宣告假執行。至於原告其餘假執行之聲請，因
    其訴遭駁回而失所附麗，不予准許，應併予駁回。
七、本件事證已臻明確，兩造其餘攻擊及防禦方法，核與判決結
    果不生影響，爰不一一論述，併予敘明。
八、訴訟費用負擔之依據：民事訴訟法第79條。
中    華    民    國    95    年    5     月    24    日
                      民事第二庭
                            審判長法  官  紀文勝
                                  法  官  冷明珍
                                  法  官  陳銘壎
以上為正本，係照原本作成。
如對本判決上訴，須於判決送達後 20 日內向本院提出上訴狀，
並按對造人數提出繕本。
中    華    民    國    95    年    5     月    24    日
                                  書記官  王秀如


司法院資訊處製作；財團法人民間司法改革基金會備份。
